【裁判字號】    89,訴,18
【裁判日期】    890626
【裁判案由】    損害賠償
【裁判全文】
臺灣臺中地方法院民事判決  八十九年訴字第十八號
    原      告  丙○○
                乙○○○
    被      告  丁○○
                            五.
                甲○○      住.
右當事人間請求損害賠償事件，本院判決如左：
    主    文
原告之訴及其假執行之聲請均駁回。
訴訟費用由原告負擔。
    事      實
甲、原告方面：
  一、聲明：
  （一）被告應連帶給付原告新台幣（下同）五十五萬三千八百五十元及自訴狀繕本
        送達翌日起至清償日止，按年利率百分之六計算之利息。
  （二）願供擔保，以代釋明准予宣告假執行。
  （三）訴訟費用由被告負擔。
  二、陳述：原告丙○○、乙○○○之先父、先夫郭泰升於民國（下同）八十五年六
      月間，因罹患陳舊性腦中風等病於台中榮民總醫院治療，復於同年十月十五日
      原告乙○○○與共同在台中市北屯區○○○路七十四號經營聖心復健安養中心
      （以下簡稱聖心中心）之被告丁○○及甲○○簽立委託照顧病人郭泰升之合約
      ，自同日起被告等應依合約意旨，本其護理知識提供善良之照顧，並應注意保
      持其飲食之營養充足，以維持郭泰升相當之抵抗力，並應注意依其具體情況經
      常予以翻身活動變換姿勢，以避免營養不良及褥瘡之發生。而郭泰升於八十五
      年十月十五日自台中榮民總醫院出院時，身上並無褥瘡，於聖心中心照顧逾二
      個月後，身上已有多處褥瘡，顯見褥瘡係在被告等照顧期間所產生，被告等疏
      於照顧，明知郭泰升身上已有多處褥瘡後，猶予以隱瞞未告知原告，俟原告於
      八十五年十二月二十六日發現上情，送往急救，郭泰升因身上多處褥瘡引起血
      液循環不良及長時間壓迫所引起之皮膚潰爛，致嚴重營養不良及脫水現象，導
      致心、肺、肝、腎機能衰竭死亡，被告等疏於妥善照顧終致郭泰升死，顯有相
      當因果關係，被告二人確係因業務過失致郭泰升死亡。為此依侵權行為請求被
      告二人連帶賠償精神慰藉金四十萬元，殯葬費十五萬三千八百五十元。
  三、證據：提出台灣台中地方法院八十七年度易字第三九五四號、台灣高等法院台
      中分院八十七年上易字第三二四七號判決影本各乙份、蓮池禮儀公司明細表乙
      紙為證。
乙、被告方面：
  一、聲明：原告之訴駁回。
  二、陳述：
      被告被訴業務過失致郭泰升死亡案件，業經公訴人以被告係犯業務過失傷害罪
      起訴，並經台中地方法院及台灣高等法院判處有期徒刑三月確定，被告願盡道
      義上賠償原告殯葬費用。
    理      由
一、原告起訴主張：被告丁○○及甲○○二人為夫妻，係設於台中市北屯區○○○路
    七十四號聖心復健安養中心之共同負責人，八十五年十月十五日原告乙○○○與
    被告簽立委託照顧甫自台中榮民總醫院出院之病人郭泰升（即原告乙○○○之夫
    ，原告丙○○之父）之合約，自同日起被告等應依合約意旨，本其護理知識提供
    善良之照顧，並應注意保持其飲食之營養充足，以維持郭泰升相當之抵抗力，並
    應注意依其具體情況經常予以翻身活動變換姿勢，以避免營養不良及褥瘡之發生
    。而郭泰升於八十五年十月十五日自台中榮民總醫院出院時，身上並無褥瘡，於
    聖心中心照顧逾二個月後，身上已有多處褥瘡，顯見褥瘡係在被告等照顧期間所
    產生，被告等疏於照顧，明知郭泰升身上已有多處褥瘡後，猶予以隱瞞未告知原
    告，俟原告於八十五年十二月二十六日發現上情，送往急救，郭泰升因身上多處
    褥瘡引起血液循環不良及長時間壓迫所引起之皮膚潰爛，致嚴重營養不良及脫水
    現象，導致心、肺、肝、腎機能衰竭死亡，被告等疏於妥善照顧終致郭泰升死，
    顯有相當因果關係，被告二人確係因業務過失致郭泰升死亡。為此依侵權行為請
    求被告二人連帶賠償精神慰藉金四十萬元及殯葬費用十五萬三千八百五十元。被
    告則以被告被訴業務過失致郭泰升死亡案件，業經公訴人以被告係犯業務過失傷
    害罪起訴，並經台中地方法院及台灣高等法院判處有期徒刑三月確定，郭泰升並
    非被告二人之過失行為致死，被告願盡道義上賠償原告殯葬費用云云置辯。
二、經查本件原告主張原告乙○○○、丙○○之先夫、先父郭泰升於八十五年十月十
    五日至被告所共同經營之聖心中心安養，被告等本應依護理知識提供良善之照顧
    ，並應注意保其飲食之營養充足，以維持郭泰升相當之抵抗力，並應注意依其具
    體情況經常予以翻身活動，以避免營養不良及褥瘡之發生，而依當時情形又無不
    能注意之情事，竟疏於注意使郭泰升有充足之飲食營養，又未注意經常使行動不
    便躺臥床上之郭泰升變換姿勢，導致郭泰升因營養不良、長時間之壓迫，而引發
    血液循環不良，在背腰臀部、兩大腿上側部等均生有褥瘡之傷害等情，經本院依
    職權調閱本院八十七年度易字第三九五四號及台灣高等法院台中分院八十七年度
    上易字第三二四七號卷審認屬實，被告因業務上之過失傷害人，業經判處有期徒
    刑三月確定，是郭泰升確因被告疏於注意之過失行為而於身上多處生有褥瘡應可
    認定。惟按損害賠償之債，以有損害之發生及有責任之原因事實，並二者之間，
    有相當因果關係為成立要件，最高法院四十八年台上字第四八一號判例意旨可參
    。本件原告主張者係被告因上述之過失行為，致被害人郭泰升生有多處褥瘡，復
    因褥瘡引起被害人身體血液循環不良及長時間壓迫所引起之皮膚潰爛，致嚴重營
    養不良及脫水現象，導致心、肺、肝、腎機能衰竭死亡，而認被告二人因過失而
    致被害人死亡，是本件所應審究者實為被害人因被告之過失行為所造成之褥瘡是
    否與被害人之死亡有相當因果關係？
三、按所謂相當因果關係，係以行為人之行為所造成的客觀存在事實，為觀察的基礎
    ，並就此客觀存在事實，依吾人智識經判斷，通常均有發生同樣損害結果之可能
    者，該行為人之行為與損害間，即有因果關係（最高法院八十二年台上字第二一
    六一號判決參照）。經查被害人郭泰升死亡原因主要係因中風，又患心肌梗塞、
    肺炎、肝硬化、腎疾（腎血管硬化引起腎小球多數變性消）等，最後引起心、肺
    、肝、腎機能衰竭死，其身上之褥瘡並非其致命傷，此有台灣高等法院檢察署法
    醫中心（八六）高檢醫鑑字第０六三號鑑定書附卷可稽。本件被告對於褥瘡傷害
    之發生雖有過失，然依通常情形，有褥瘡若非其他嚴重疾病併發或感染源感染並
    不致死亡，是顯見被害人因被告之過失行為所造成之褥瘡與被害人之死亡並無相
    當之因果關係。而按民法第一百九十四條、修正前民法第一百九十二條所規定者
    係不法侵害他人致死者，被害人之父母、子女及配偶，雖非財產上之損害，亦得
    請求賠償相當之金額；對於支出殯葬費之人，亦應負損害賠償責任，是慰撫金及
    支出之殯葬費用須於加害人之不法侵權行為與被害人之死亡結果有相當因果關係
    時方得請求。本件被害人之死亡結果與被告因過失行為所導致被害人身上所生之
    褥瘡間，並無相當之因果關係已如前述，是依前開規定原告自不得向被告請求賠
    償慰撫金及殯葬費用，從而原告請求被告應連帶給付原告五十五萬三千八百五十
    元及自訴狀繕本送達翌日起至清償日止，按年利率百分之六計算之利息，為無理
    由，應予駁回。
四、原告之訴既經駁回，其假執行之聲請，已失所附麗，應併予駁回。
五、本件事證已臻明確，兩造其餘攻擊防禦方法，核與判決基礎無影響，爰不逐一論
    述，附此敘明。
六、據上論結，本件原告之訴為無理由，依民事訴訟法第七十八條、第八十五條第一
    項前段，判決如主文。
中      華      民      國    八十九    年      六      月    二十六    日
                                        臺灣臺中地方法院民事第三庭
~B法      官  涂秀玲
右為正本，係照原本作成。
如不服本判決，應於判決送達後二十日內，向本院提出上訴狀。
中      華      民      國    八十九    年      六      月    二十六    日
~B法院書記官


司法院資訊處製作；財團法人民間司法改革基金會備份。
